【裁判字號】    99,抗,167
【裁判日期】    990531
【裁判案由】    聲明異議
【裁判全文】
臺灣高等法院高雄分院民事裁定           99年度抗字第167號
抗  告  人  凱基證券股份有限公司內埔分公司
法定代理人  甲○○○
上列抗告人因債權人永豐商業銀行股份有限公司與債務人賴永為
間強制執行事件聲明異議，對於民國99年4 月22日臺灣屏東地方
法院99年度執事聲字第6 號所為裁定提起抗告，本院裁定如下：
    主  文
抗告駁回。
抗告程序費用由抗告人負擔。
    理  由
一、抗告意旨略以：伊於民國97年3 月31日收受原審執行法院之
    扣押命令，就債務人賴永為所有於伊集中保管之中華電信股
    份有限公司股票9534股，禁止債務人收取或為其他處分，惟
    上開股票其中9320股（下稱系爭股票）為員工配股限制轉讓
    之股票，屬禁止讓與及扣押之物，不得強制執行。伊已於收
    受當日即向執行法院聲明異議，執行法院乃通知債權人，債
    權人於98年1 月7 日收受，竟遲至同年2 月6 日始陳報起訴
    之證明，顯已逾強制執行法第120 條第2 項規定之10日期間
    ，是執行法院自應撤銷上開執行命令。況債權人永豐商業銀
    行股份有限公司（下稱永豐銀行）對伊提起確認債權之訴，
    業經原審法院98年度訴字第33號判決永豐銀行敗訴確定，伊
    自得依強制執行法第120 條第3 項之規定請求撤銷該執行命
    令。原審竟駁回伊之聲請，尚有未當，爰請求廢棄原裁定等
    語。
二、按第三人不承認債務人之債權或其他財產權之存在，或於數
    額有爭議或有其他得對抗債務人請求之事由時，應於接受執
    行法院命令後10日內，提出書狀，向執行法院聲明異議；第
    三人依前項規定聲明異議者，執行法院應通知債權人；債權
    人對於第三人之聲明異議認為不實時，得於收受前項通知後
    10日內向管轄法院提起訴訟，並應向執行法院為起訴之證明
    及將訴訟告知債務人；債權人未於前項規定期間內為起訴之
    證明者，執行法院得依第三人之聲請，撤銷所發執行命令，
    強制執行法第119 條第1 項、第120 條定有明文。依此規定
    ，債權人未依期間規定為起訴之證明者，執行法院「得」依
    第三人之聲請，撤銷所發執行命令，惟撤銷與否，執行法院
    有裁量之權，並非「應」依第三人之聲請為撤銷之處分，自
    屬當然解釋。
三、經查：
  (一)本件因賴永為對永豐銀行負有債務，經永豐銀行取得執行名
    義，向原審執行法院以97年度執字第5823號聲請強制執行在
    案。原審法院乃向抗告人以97年3 月18日屏院惠民執辛字第
    97執5823號核發扣押命令（下稱系爭扣押命令），對於賴永
    為所有委託交易帳戶內之所有股票（不含下櫃及下市之股票
    ），禁止其為移轉或為其他處分，並禁止抗告人就賴永為上
    開股票移轉過戶之行為。惟抗告人以系爭股票為員工配股限
    制轉讓之股票，屬禁止讓與或扣押之物，而聲明異議。永豐
    銀行收受後該異議通知後，即對抗告人提起訴訟，確認賴永
    為所有委託抗告人交易帳戶內之系爭股票，抗告人應依系爭
    扣押命令禁止其為移轉或為其他處分，並禁止抗告人就賴永
    為上開股票移轉過戶之行為。嗣經原審以98年度訴字第33號
    判決，認永豐銀行上開訴訟無確認利益，乃駁回永豐銀行之
    請求，此有該判決可稽。則依該判決結果可知，永豐銀行之
    訴雖無理由，然該判決並未判斷賴永為對抗告人是否債權不
    存在或債權行使受有何限制，尚不得以該判決結果逕認抗告
    人就系爭扣押命令聲明異議為有理由。
  (二)抗告人固以系爭股票為員工配股限制轉讓之股票，屬禁止讓
    與或扣押之物，不得強制執行云云。惟賴永為存放在抗告人
    處帳戶之系爭股票，因員工配股轉讓限制期間屆滿後，已無
    限制轉讓之事由，賴永為分別於97年8 月19日及同月25日賣
    出其中9,000 股及320 零股共計9,320 股等情，業據抗告人
    於原審98年度訴字第33號事件所陳明，此有該判決載明可憑
    。則系爭股票已無限制轉讓，非屬禁止讓與或扣押之物，自
    無不得強制執行可言，是抗告人聲明異議之事由已不存在，
    執行法院即不能撤銷系爭扣押命令。又執行法院核發扣押命
    令後，依強制執行法第115 條第1 項之規定，債務人不得為
    收取或其他處分，所謂其他處分，包括讓與、抵銷、免除、
    同意延期等在內，如債務人違反命令而為收取或其他處分，
    對於債權人不生效力，是賴永為將系爭股票轉讓他人，對永
    豐銀行等債權人自不生效，執行法院未撤銷系爭扣押命令即
    非不當。
四、綜上所述，抗告人請求撤銷上開執行命令，尚屬無據，原法
    院司法事務官駁回抗告人聲明異議與原裁定駁回抗告人之異
    議，其理由雖有不當，惟結論與本院認定並無二致，仍應予
    維持。從而，抗告意旨指摘原裁定不當，求予廢棄，為無理
    由，應予駁回。
據上論結，本件抗告為無理由，依強制執行法第30條之1 、民事
訴訟法第495 條之1 第1 項、第449 條第2 項、第95條、第78條
，裁定如主文。
中    華    民    國    99    年    5     月    31    日
                            民事第五庭
                                審判長法官  蔡明宛
                                法      官  曾錦昌
                                法      官  魏式璧
以上正本證明與原本無異。
本裁定不得再抗告。
中    華    民    國    99    年    5     月    31    日
                                書  記  官  林佳蓉

司法院資訊處製作；財團法人民間司法改革基金會備份。
